【裁判字號】    92,訴,322
【裁判日期】    920417
【裁判案由】    強盜等
【裁判全文】
臺灣臺中地方法院刑事判決                          九十二年度訴字第三二二號
    公  訴  人  臺灣臺中地方法院檢察署檢察官
    被      告  乙○○
    被      告  丙○○
    右二人共同
    指定辯護人  本院公設辯護人  戊○○
右列被告因強盜等案件，經檢察官提起公訴（九十一年度偵字第一八一０九號），本
院判決如左：
    主  文
乙○○、丙○○意圖為自己不法之所有，結夥三人以上攜帶兇器，以強暴、脅迫至使
不能抗拒，而取他人之物，各處有期徒刑捌年。扣案之鐵鎚壹支、膠帶壹捲均沒收。
    事  實
一、乙○○、甲○○（經本院另案審理中）、丙○○等三人共同基於意圖為自己不法
    所有及普通傷害之犯意聯絡，於民國九十一年九月十三日凌晨某時許，共同攜帶
    甲○○所有客觀上足以對人之生命、身體產生危害可供兇器使用之鐵鎚一支（起
    訴書誤載為鐵棍一支）、乙○○向不知情友人借用之電擊棒一支，由甲○○駕駛
    車牌號碼為ＺＦ－０６００號自用小客車搭載乙○○、丙○○二人到臺中市尋找
    作案目標，且途中由乙○○下車在台中縣沙鹿鎮某便利商店購買供犯罪所用之口
    罩、手套各三套。於同日凌晨二時二十四分許，乙○○等三人在臺中市○○路（
    起訴書誤載為三西路）二段發現丁○○一人獨自駕駛車牌號碼為３Ｊ－７３２８
    號自用小客車進某停車場後，即由乙○○手持前開電擊棒並將前開鐵鎚放在褲腰
    內與丙○○一起下車，尾隨進入該停車場內，適見丁○○將車停妥後下車步行，
    即由乙○○自丁○○身後以手摀住其嘴巴，並用電擊棒電擊丁○○至其不能抗拒
    ，丙○○則同時徒手搶走丁○○拿於手上之前開自用小客車鑰匙一枝（本與該車
    之衛星導航設定器為一串，但丙○○僅奪走前開鑰匙後，並不知該衛星導航設定
    器仍握於丁○○手中）、掛於肩膀上之皮包一只《內有新臺幣五千元（起訴書誤
    載為三千元）、提款卡即金融卡三張（其中中國信託銀行一張兼具金融卡功能，
    其餘為第一銀行、花旗銀行各一張）、花旗銀行信用卡二張（一張為白金卡、一
    張為金卡）、廣三ＳＯＧＯ信用卡一張、中國石油股份有限公司信用卡一張、鑽
    石戒指一只（起訴書誤載為珠寶項鍊一條）、行動電話一具、小皮包一個（起訴
    書漏載）、化妝包一個（內有化妝品化妝品一批，起訴書漏載）、記事簿一本（
    起訴書漏載）、三溫暖油壓券約二十張（起訴書漏載）等物》，丁○○隨即呼喊
    救命，乙○○、丙○○二人見狀，即對伊恫嚇要伊安靜，否則要讓伊死等語，並
    由乙○○持電擊棒電擊丁○○。後由丙○○持前開所搶得之車鑰匙欲打開丁○○
    所駕駛之前開自用小客車，因打不開，即換由乙○○開車門，丙○○則持乙○○
    所交付之前開電擊棒並以手拉住丁○○欲強押其上車，乙○○將車門打開後，丙○○亦打開該車左後車門，二人並將丁○○推入該車後座後，丙○○則坐於左後
    座，並扯住丁○○頭髮喝令其坐於右後座並趴下不可抬頭（丁○○則趁機啟動車
    內新光國際航太科技股份有限公司裝置之保全系統），致丁○○無法抗拒後，旋
    由乙○○將該自用小客車開出前開停車場。乙○○旋駕駛該自用小客車往清水方
    向行駛，甲○○則駕駛前開ＺＦ－０６００號自用小客車跟隨在後，直至國道高
    速公路中清交流道附近，始換由甲○○駕駛前開自用小客車在前引導，乙○○駕
    車跟隨在後。其間，或因丁○○頭部稍有移動或因丙○○等發覺車內有衛星導航
    系統，丙○○即以前開電擊棒電擊或徒手毆打丁○○數次，並逼問衛星導航系統
    及如何解除等問題。後乙○○駕車尾隨甲○○所駕駛前開自用小客車沿臺中縣沙
    鹿鎮○○路往同鎮○○路，再往國道四號高速公路，復往臺中縣清水鎮○○路方
    向行駛，直至臺中縣清水鎮大甲溪橋南端橋下，始依甲○○手勢而停車與甲○○
    會合後，三人即或徒手或以腳輪流對丁○○拳打腳踢。後由丙○○駕駛丁○○之
    前開自用小客車，丁○○坐於右後座，乙○○則坐於左後座看守丁○○，乙○○
    並持甲○○自車外所交付之一捲膠帶蒙住丁○○之眼睛，其後再換由甲○○坐於
    左後座，乙○○則坐於右前座，沿臺中縣大甲鎮○○路往大甲鎮內欲尋找提款機
    提款，其間甲○○並逼問丁○○提款卡之密碼得逞。後於同日三時許，其等到達
    臺中縣大甲鎮○○路彰化銀行大甲分行前，三人共同基於以不正方法利用自動付
    款設備取得他人財物之犯意聯絡，即由乙○○持丁○○所有前開第一銀行之提款
    卡下車，在該銀行之提款機即自動付款設備，以前開不正方法取得之密碼輸入，
    先後提款二次，每次提款二萬元，而使前開銀行之提款機陷於錯誤，共計提領得
    四萬元。乙○○甫得手後，隨即遭前來追捕之員警當場查獲，並扣得前開四萬元
    與作案工具鐵鎚一支、口罩一個、手套一個、膠帶一捲、帽子一頂。丙○○見狀
    乃駕駛原自用小客車搭載甲○○、丁○○沿臺中縣大甲鎮○○路往同鎮○○路，
    再往臺中縣清水鎮○○路，又往同鎮○○路，另往臺中縣大肚鄉○○路，復往彰
    化縣伸港鄉○○路，後往彰化縣彰鹿路，末往國道一號彰化交流道方向逃逸，途
    中甲○○並毆打丁○○數次。嗣於同日三時三十五分許，因前開自用小客車汽油
    用磬，丙○○、甲○○始棄車逃逸，丁○○則因遭前開毆打而受有右臉頰眼周圍
    挫傷併血腫四乘三公分、左顳顎處挫傷併血腫六乘四公分、上唇瘀傷一乘二公分
    、下唇瘀傷一乘一公分、頸擦傷及瘀傷二公分、左上臂二處擦瘀傷各一乘一公分
    、右膝處三處擦瘀傷（各為一乘一公分、一乘一公分、一點五乘二公分）、右大
    腿瘀傷二乘一公分（起訴書漏載）、左後大腿二處瘀傷、擦傷（各為一乘一公分
    、一乘一點五公分《起訴書誤載為五公分》）等傷害。
二、案經丁○○訴由臺中縣警察局大甲分局報請臺灣臺中地方法院檢察署檢察官偵查
    起訴。
    理  由
一、訊據被告乙○○、丙○○對於前揭事實除毆打被害人丁○○與被告乙○○以電擊
    棒電擊被害人丁○○及強盜前開３Ｊ－７３２８號自用小客車部分外，其餘則均
    坦承不諱；二人均辯稱未毆打被害人丁○○，且無強盜前開自用小客車之意，被
    告乙○○另辯稱未曾以電擊棒電擊被害人丁○○云云。然查：
（一）前揭事實業據被告乙○○、丙○○二人為前開部分之自白，並經證人即被害人
      丁○○證述明確，復有光田綜合醫院診斷證明書、贓物認領保管單、金融卡影
      印、職務報告書、新光國際航太科技股份有限公司守護星機動對派遣加值服務
      報告表、職務報告、歹徒車行及逃逸路線、派遣加值服務報告表、追蹤訊號紀
      錄圖、求救訊號位置圖、位置圖、扣押物品清單與臺灣臺中地方法院檢察署九
      十二年度偵緝字第二五五號起訴書等資料附卷可稽，另有鐵鎚一支、口罩一個
      、手套一個、膠帶一捲、帽子一頂扣案可資佐證。
（二）被告乙○○、丙○○二人雖均辯稱未毆打被害人丁○○，被告乙○○另辯稱未
      曾以電擊棒電擊被害人丁○○云云。然被告乙○○、丙○○二人確曾毆打被害
      人丁○○，且被告乙○○確曾以電擊棒電擊被害人丁○○等事實，業據證人丁○○證述明確；又被告乙○○於警訊時供稱：「：：：阿桂（指被告丙○○）
      拿電擊棒電擊及有聽到打該女的聲音」、「：：：途中林國名有打她（指丁○○）：：：」等語明確（見偵查卷第十二頁反面、第八十二頁），則被告乙○○、丙○○二人前開所辯，自不足採信。
（三）被告乙○○、丙○○二人雖均辯稱無強盜前開自用小客車之意云云。然被告乙○○、丙○○二人於前開停車場強押被害人丁○○至其不能抗拒後，並駕駛丁○○所有前開３Ｊ－７３２８號自用小客車離去時，甲○○係駕駛車牌號碼為
      ＺＦ－０６００號自用小客車在旁等候，並尾隨離去等情，業據被告二人供述
      在卷，其等若無強盜該自用小客車之意，儘可押被害人丁○○至前開甲○○所
      駕駛之自用小客車即可，何須強取被害人丁○○所有前開自用小客車之鑰匙再
      駕駛離去，顯見其等確有強取前開自用小客車之不法所有意圖。至被告丙○○
      與甲○○其後雖因前開自用小客車汽油用磬而棄車逃逸，然係發覺前開車內有
      衛星導航系統而遭警追捕後，尚無法阻卻其等前開強盜罪責之成立。
（四）至證人之證言或被告之供述縱令先後未盡相符，然其基本事實之陳述，若果與
      真實性無礙時，仍非不得採信，且法院本於審理所得之心證，就其證言或供述
      一部分認可信而予採取，原非法所不許（最高法院七十四年度台上字第一五九
      九號、四十六年台上字第一一五五號判例參照）；則證人丁○○之證詞與被告
      二人之供述，縱令先後有未盡相符之處，然依前揭說明，法院本於審理所得之
      心證，而予採取一部分，自非法所不許，附此敘明。至證人甲○○於本院所為
      之證詞，核與前揭事證不符，亦不足取。
（五）綜上所述，被告二人所辯無非避重就輕之詞，均不足採信。本件事證明確，被
      告二人犯行，均堪認定。
二、按刑法第三百二十八條第一項所稱之「強暴」，指對人之身體，且足以抑制他人
    抵抗程度之有形力之行使；亦即直接或間接對於人之身體施以暴力，壓制被害人
    之抗拒。所稱之「脅迫」指對人，且足以抑制其抵抗程度之惡害通知行為；亦即
    以威嚇加之於被害人，使其精神上產生恐怖之心裡。次按強盜罪之強暴、脅迫，
    祇須抑壓被害人之抗拒或使被害人身體上、精神上，處於不能抗拒之狀態為已足
    ，其暴力縱未與被害人身體接觸，仍不能不謂有強暴、脅迫行為；縱令被害人實
    際無抗拒行為，仍於強盜罪之成立，不生影響（最高法院二十二年度上字第三一
    七號、三十年度上字第三０二三號判例參照）。另按至於是否「不能抗拒」，除
    應考量行為人所實施之不法手段是否足以抑制通常人之抗拒，使之喪失自由意思
    外，並應就被害人之年齡、性別、性格、體能及當時所處環境等因素，加以客觀
    之考察，以為判別標準（最高法院八十八年度台上字第二一三二號判決參照）。
    則被告等以手摀住被害人丁○○嘴巴，並用電擊棒電擊丁○○後，搶走丁○○拿
    於手上之車鑰匙一枝、掛於肩膀上之皮包一只與其內前開財物，後對丁○○恫嚇
    要伊安靜，否則要讓伊死等語，而強取前開丁○○所有之自用小客車等行為，堪
    認係前開所稱之「強暴」、「脅迫」（恫嚇要伊安靜，否則要讓伊死部分乃脅迫
    ）行為。且被告等於深夜無他人在場之處，持前開電擊棒對被害人施強暴脅迫，
    依當時客觀環境觀察，自足以壓抑前開被害人等之意思自由，而達不能抗拒之程
    度。復按刑法上所謂兇器，其種類並無限制，凡客觀上對於人之生命、身體、安
    全構成威脅，具有危險性之兇器均屬之，且祇須行竊時攜帶此種具有危險性之兇
    器為已足，並不以攜帶之初有行兇之意圖為必要（最高法院七十九年度台上字第
    五二五三號判例參照）；而鐵鎚一支既係被告等欲持之破壞車窗之物，業據被告
    乙○○供述在卷，則定係質地堅硬之物，又前開電擊棒既得持之電擊被害人，則
    依社會通念，前開鐵鎚、電擊棒各一支在客觀上足以對於人之生命、身體、安全
    構成威脅，顯為具有危險性之兇器無訛。復按刑法第三百二十一條第一項第四款
    所稱結夥三人，係以結夥犯全體具有責任能力及有犯意之人為構成要件，被告二
    人與共犯甲○○於行為時均已滿二十歲以上，有其等年籍資料在卷可憑，則被告
    等與共犯甲○○於行為時均有責任能力，且三人均有犯意並共同實施強盜行為，
    業如前述，則被告等前開所為亦該當於刑法第三百二十一條第一項第四款之結夥
    三人以上之加重條件。
三、核被告乙○○、丙○○二人所為，均係犯刑法第三百三十條第一項之結夥三人以
    上攜帶兇器強盜罪（即犯強盜罪而有刑法第三百二十一條第一項第三、四款之情
    形）、第二百七十七條第一項傷害罪、第三百三十九條之二第一項以不正方法利
    用自動付款設備取得他人財物罪。查被告二人與甲○○就前開三罪間，有犯意聯
    絡及行為分擔，應論以共同正犯。次查強盜罪強取財物之內容，當然含有使人行
    無義務之事，或妨害人行使權利等妨害自由之性質，故本件被告前開各施強暴脅
    迫之強盜行為，自無另行成立妨害自由罪名之餘地（最高法院三十二年上字第一
    七三八號判例參照）；則被告前開所為自毋庸再論以強制、妨害自由或恐嚇罪責
    。第查刑法第三百二十一條第一項所列各款為竊盜之加重條件，如犯竊盜罪兼具
    數款加重情形時，因竊盜行為祇有一個，仍祇成立一罪，不能認為法律競合或犯
    罪競合，但判決主文應將各種加重情形順序揭明，理由並應引用各款，俾相適應
    （最高法院六十九年度台上字第三九四五號判例參照）；是被告等犯強盜罪而有
    刑法第三百二十一條第一項第三款攜帶兇器及第四款結夥三人以上之加重情形，
    依前揭說明，仍只成立一罪。另查被告等先後二次以前開提款卡提款二次與數次
    毆打行為，均係基於同一犯意為達同一目的而利用同一機會，在密切接近之時、
    地，分別就同一犯罪構成要件行為，接續進行，均屬接續犯，分別應以包括一罪
    論。再查犯強盜罪，於實施強暴行為之過程中，如別無傷害之故意，僅因拉扯致
    被害人受有傷害，乃施強暴之當然結果，固不另論傷害罪；然因強盜罪非以傷害
    人之身體為當然之手段，若具有傷害犯意且發生傷害之結果，自應另負傷害罪責
    ，如經合法告訴且與強盜罪有方法結果之牽連關係，即應依刑法第五十五條之規
    定處斷（最高法院九十一年度台上字第一四四一號判決參照）。則被告二人所犯
    前開三罪間，有方法、結果之牽連關係，屬牽連犯，依刑法第五十五條之規定，
    應從一重之結夥三人以上攜帶兇器強盜罪處斷。至起訴書漏載被告等傷害被害人
    右大腿瘀傷二乘一公分之傷害部分與被告等強盜財物二千元（應為五千元但誤載
    為三千元）小皮包一個、化妝包一個（內有化妝品化妝品一批）、記事簿一本、
    三溫暖油壓券約二十張、前開自用小客車等物部分之犯行，因與起訴部分既具單
    純一罪或裁判上一罪之關係，應為起訴效力所及，本院自得併予審究。爰審酌被
    告二人均年輕力壯，卻不思以正當手段謀取財富之犯罪動機、目的，及共同持兇
    器強盜危害人身自由之手段，但嚴重影響社會秩序、被害人法益，及其等所強盜
    之財物數量、次數、價值等所生危害，與其等坦承大部分犯行之犯後態度等一切
    情狀，分別量處如主文所示之刑，以資懲儆。至強盜加重情形只須在理由說明合
    於刑法第三二一條（修正前為第三三八條）第某款，不必引用刑法第三二一條各
    款，但原判決已引用者，不必撤銷（最高法院二十四年七月民刑庭總會決議，王
    振興著刑法分則實用增修本第三冊第五一五頁參照）；故本件自毋庸併引刑法第
    三百二十一條第一項第三、四款之條文，併此敘明。
四、至扣案之鐵鎚一枝、膠帶一捲，係共犯甲○○所有供被告等共犯本件加重強盜犯
    罪所用之物，爰依刑法第三十八條第一項第二款之規定宣告沒收。末查刑法關於
    沒收之規定，除違禁物必須沒收外，其餘均採得科主義，是法院對於供犯罪所用
    之物，沒收與否，本可自由裁量；如對得沒收之物未予沒收，尚不能認係違背法
    令（最高法院十九年上字第一六五一號、二十五年上字第一八九二號判例參照）
    。則被告等與甲○○共同犯罪所用之前開電擊棒並未扣案，口罩、手套亦未全部
    扣案，且與前開扣案之帽子一頂，均無證據足資證明係屬違禁物，且電擊棒並經
    被告等丟棄而不存在，亦經被告等供述在卷，依前開說明，爰不另宣告沒收。
五、據上論斷，應依刑事訴訟法第二百九十九條第一項前段，刑法第二十八條、第三
    百三十條第一項、第二百七十七條第一項、第三百三十九條之二第一項、第五十
    五條、第三十八條第一項第二款，罰金罰鍰提高標準條例第一條前段，判決如主
    文。
中      華      民      國      九十二    年      四      月    十七    日
                                臺灣臺中地方法院刑事第七庭
                                        法  官  陳  卿  和
右正本證明與原本無異。
如不服本判決，應於判決送達後十日內向本院提出上訴狀，上訴於臺灣高等法院臺中
分院（須附繕本）。
                                        書記官
中      華      民      國      九十二    年      四      月    十七    日
【附錄本案論罪科刑法條全文】
刑法第三百二十一條：
犯竊盜罪而有左列情形之一者，處六月以上五年以下有期徒刑：
一、於夜間侵入住宅或有人居住之建築物、船艦，或隱匿其內而犯之者。
二、毀越門扇、牆垣或其他安全設備而犯之者。
三、攜帶兇器而犯之者。
四、結夥三人以上而犯之者。
五、乘火災、水災或其他災害之際而犯之者。
六、在車站或埠頭而犯之者。
前項之未遂犯罰之。
刑法第三百三十條：
犯強盜罪而有第三百二十一條第一項各款情形之一者，處七年以上有期徒刑。
前項之未遂犯罰之。
刑法第二百七十七條：
傷害人之身體或健康者，處三年以下有期徒刑、拘役或一千元以下罰金。
犯前項之罪因而致人於死者，處無期徒刑或七年以上有期徒刑；致重傷者，處三年以
上十年以下有期徒刑。
刑法第三百三十九條之二第一項：
意圖為自己或第三人不法之所有，以不正方法由自動付款設備取得他人之物者，處三
年以下有期徒刑、拘役或一萬元以下罰金。


司法院資訊處製作；財團法人民間司法改革基金會備份。
